【裁判字號】    99,台上,3359
【裁判日期】    990603
【裁判案由】    妨害自由等罪
【裁判全文】
最高法院刑事判決            九十九年度台上字第三三五九號
上  訴  人  甲○○
上列上訴人因妨害自由等罪案件，不服台灣高等法院高雄分院中
華民國九十九年三月三十日第二審判決（九十九年度上訴字第五
五九號，起訴案號：台灣高雄地方法院檢察署九十六年度偵字第
二五二二八、三二０八五、三五四六三號），提起上訴，本院判
決如下：
    主  文
上訴駁回。
    理  由
一、剝奪他人行動自由罪部分：
按刑事訴訟法第三百七十七條規定，上訴於第三審法院，非以判
決違背法令為理由，不得為之。是提起第三審上訴，應以原判決
違背法令為理由，係屬法定要件。如果上訴理由書狀並未依據卷
內訴訟資料，具體指摘原判決不適用何種法則或如何適用不當，
或所指摘原判決違法情事，顯與法律規定得為第三審上訴理由之
違法情形，不相適合時，均應認其上訴為違背法律上之程式，予
以駁回。本件原判決以上訴人甲○○提起第二審上訴，未敘述具
體理由，而認其上訴不合法，予以駁回。已詳敘憑以認定之理由
。從形式上觀察，原判決並無任何違背法令之處。查刑事訴訟法
第三百六十一條第二項規定：上訴書狀應敘述具體理由。係屬上
訴書狀應行記載之事項規定，為法定程式。又上訴之目的，既在
請求第二審法院撤銷或變更第一審之判決，是所稱「具體」，當
係抽象、空泛之反面，若僅泛言原判決認事用法不當、採證違法
或判決不公、量刑過重等空詞，而無實際論述內容，即無具體可
言。同條第三項復規定：上訴書狀未敘述理由者，應於上訴期間
屆滿後二十日內補提理由書於原法院。逾期未補提者，原審法院
應定期間先命補正。就其文義以觀，既稱「理由」，而非「具體
理由」，自應認係專就全未敘述理由情形予以規範，尚不包含雖
敘述理由，卻空泛、不具體之情形在內。上開規定之立法理由亦
說明：「上訴理由是否具體，係屬第二審法院審查範圍，不在命
補正之列」。是第一審法院僅須對於上訴書狀完全未敘述理由者
，定期命為補正；對於載有具體或空泛（不具體）理由者，則無
裁定命補正之餘地。又對照同法第三百六十七條就上訴書狀未敘
述理由之情形，由第二審法院審判長定期間命補正之規定。可知
乃相互配套之規範，後者係因上訴人應於上訴書狀內，敘述其上
訴之理由，為上訴合法之必備程式，於聲明上訴而完全未敘述理
由之情形下，倘第一審法院漏未裁定命補正理由，即將卷、證送
交第二審法院，仍不能發生移審效力，因其上訴是否合法，尚在
未確定狀態，故應由第二審法院之審判長基於訴訟程序指揮之職
權，限期命為補正，俾消滅該不確定狀態；然於上訴書狀已記載
理由，卻嫌空泛、不具體之情形，則因不符合法律上之程式，既
明顯又確定，自毋庸贅命補正，而可逕認上訴不合法，判決駁回
之。上訴意旨謂此項未敘述具體理由之情形，仍應命補正云云，
殊非有據。上訴意旨置原判決之論敘於不顧，徒憑己見，任意指
摘，難謂已符合首揭法定上訴要件，其上訴違背法律上之程式，
應予駁回。
二、圖利聚眾賭博、恐嚇危害安全罪部分：
按刑事訴訟法第三百七十六條所列各罪之案件，經第二審判決者
，不得上訴於第三審法院，為該法條所明定。上訴人犯圖利聚眾
賭博、恐嚇危害安全罪部分，原審分別係依刑法第二百六十八條
、第三百零五條論處罪刑，均屬刑事訴訟法第三百七十六條第一
款之案件。依首開說明，既經第二審判決，自不得上訴於第三審
法院，其猶提起上訴，顯為法所不許，應予駁回。
據上論結，應依刑事訴訟法第三百九十五條前段，判決如主文。
中    華    民    國  九十九  年    六    月    三    日
                      最高法院刑事第二庭
                          審判長法官  莊  登  照
                                法官  陳  世  淙
                                法官  徐  昌  錦
                                法官  許  錦  印
                                法官  蕭  仰  歸
本件正本證明與原本無異
                                      書  記  官
中    華    民    國  九十九  年    六    月    七    日
                                                      K

司法院資訊處製作；財團法人民間司法改革基金會備份。
